【裁判字號】    95,訴,22
【裁判日期】    950801
【裁判案由】    清償借款
【裁判全文】
臺灣澎湖地方法院民事判決                95年度訴字第22號
原      告  澎湖縣農會
法定代理人  甲○○
訴訟代理人  戊○○
被      告  丙○○
            乙○○
被      告  丁○○
前列三人共同
訴訟代理人  己○○
上列當事人間請求給付借款事件，本院於民國95年7月18日言詞
辯論終結，判決如下：
    主  文
被告應連帶給付原告新臺幣陸拾萬元，及其中新台幣貳拾萬元自
民國九十二年一月二十一日起至清償日止按年息百分之八點七五
計算之利息，以及自民國九十二年二月二十一日起至清償日，其
逾期在六個月以內者，按上開利率之百分之十，逾期超過六個月
以上者，其超過六個月部份，按上開利率百分之二十計算之違約
金；另其中新台幣肆拾萬元部分自民國九十二年四月九日起至清
償日止按年息百分之八點七五計算之利息，以及自民國九十二年
五月九日起至清償日，其逾期在六個月以內者，按上開利率之百
分之十，逾期超過六個月以上者，其超過六個月部份，按上開利
率百分之二十計算之違約金。
訴訟費用由被告連帶負擔。
    事實及理由
一、本件原告主張被繼承人許頂額分別於民國87年4月17日、89
    年3月23日，向原告借款新臺幣（下同）20萬及40萬元，約
    定於92年4月17日、94年3月23日清償，利息按年息8.75%計
    算按月清償。逾期付息或到期未履行債務時，除按上開約定
    計息外，其逾期在6個月以內者，應按上開利率10%，逾期超
    過六個月者，應按上開利率20%計付違約金。詎許頂額到期
    竟未為清償，現許頂額已死亡，被告等人為許頂額三男許添
    益之子女，且許添益早於許頂額之前死亡，應由被告等代位
    繼承等事實，業據其提出擔保放款借據2紙、帳卡1紙、授信
    約定書、繼承系統表、戶籍謄本等為證，且為被告所不爭執
    ，原告上開主張，自堪信為真實。
二、按消費借貸契約，借用人應於約定期限內，返還與借用物種
    類、品質、數量相同之物；又遲延之債務，以支付金錢為標
    的者，債權人得請求依法定利率計算之遲延利息，但約定利
    率較高者，仍從其約定利率；另當事人得約定債務人不履行
    債務時，應支付違約金，民法第478條前段、第233條第1項
    及250條第1項分別定有明文；又繼承人自繼承開始時，除本
    法另有規定外，承受被繼承人財產上之一切權利義務，繼承
    人對於被繼承人之債務，負連帶責任，民法第1148條前段、
    第1153條亦規定甚詳。今被繼承人許頂額既未依約清償其向
    原告所借貸之金額，而許頂額又已於91年7月19日死亡，從
    而原告依據消費借貸及繼承之法律關係，請求許頂額之代位
    繼承人即被告丙○○、乙○○、丁○○等依約連帶清償借款
    60萬元及如主文所示之遲延利息及違約金等，參諸前開法條
    ，於法自屬有據，應予准許。
三、結論：本件原告之訴為有理由，依民事訴訟法第78條、第85
    條第2項，判決如主文。
中    華    民    國    95    年    8     月    1    日
                        民事庭  法  官  管安露
以上正本係照原本作成。
如對本判決上訴，須於判決送達後20日內向本院提出上訴狀（須
附繕本）。
中    華    民    國    95    年    8     月    1    日
                                書記官  呂黎明


司法院資訊處製作；財團法人民間司法改革基金會備份。
